行　政　法　院　判　決　　　　　　　　　　　　　八十八年度判字第四二二一號
　　原　　　告　介芃餐廳有限公司
　　　　　　　　　　　　　　　.
　　代　表　人　甲○○○
　　被　　　告　臺北市稅捐稽徵處
右當事人間因娛樂稅事件，原告不服財政部中華民國八十七年九月十日台財訴字第八
七○三二八四二七號再訴願決定，提起行政訴訟，本院判決如左︰
　　主  文
原告之訴駁回。
　　事  實
緣原告依台北市政府營利事業登記證所核准營業項目係經營餐廳及酒店業務，嗣台北
市政府警察局中山分局查獲原告懸掛廣告招牌名稱為「歌姬」，實際營業項目與登記
項目不符，乃以民國（以下同）八十六年三月四日北市警中分一字第八六六○五○四
四○○號通報單請被告及台北市政府相關機關處理。案經被告中南分處查證，原告確
有擅自經營卡拉ＯＫ視聽歌唱項目，依法應代徵娛樂稅，卻未於事前辦理娛樂業登記
及代徵報繳娛樂稅手續，核定原告自八十六年三月十九日起應查定課徵娛樂稅，每月
核定營額為新台幣（以下同）七二、○○○元，娛樂稅一、六六二元，教育經費四九
九元，遂發單課徵八十六年十月份娛樂稅一、六六二元，加徵教育經費四九九元。原
告不服，申請復查，未准變更，提起訴願、再訴願，遞遭決定駁回，遂提起行政訴訟
。茲摘兩造訴辯意旨如次：
原告起訴意旨略謂：一、有關財政部訴願委員會八十七年九月十日再訴願決定書事實
認定部分略謂：「．．．台北市政府警察局中山分局八十六年三月四日通報單．．．
違章事實明確，足堪認定．．．」乙節，然依據中山分局通報單第三點亦表示該單「
僅提供行業調查資訊，勿為處罰依據」；但台北市稅捐稽徵處以此作為課徵娛樂稅之
依據，不知在行政程序上該處是否違法﹖且廣告招牌「歌姬」為本餐廳合法註冊之商
標，煩請鈞院能明察，以昭公信。二、又訴願決定書駁回理由第一點略謂；「娛樂稅
法第二條第一項後段規定：「．．．提供娛樂設施供人娛樂者。」、第二項後段規定
：「．．．娛樂設施供應娛樂人者，按其收費額課徵娛樂稅。」乙節，原告實在心有
不服。因依據經濟部七十八年九月七日所召開「研商客人伴唱（卡拉ＯＫ）可否登記
為公司、行號營業項目有關事宜會議紀錄」之決議事項六、（一）載明「營業場所附
設卡拉ＯＫ伴唱機具設備，如僅係為其昭徠顧客之服務，作為其經營方法之一，而未
另收費者，毋需登記為營業項目。」既然勿庸登記為營業項目，又何來徵收娛樂稅之
理﹖又本人真的繳交稅款，稅務人員是否構成違法課徵圖利國庫之罪呢﹖三、另訴願
決定書駁回理由第一點後段略謂：「．．．惟依財政部八十二年七月十五日台財稅第
八二一四九一二七四號函釋規定：「餐廳附設卡拉ＯＫ放映電視銀幕設備，係視聽中
心之一種，．．．擬比照ＫＴＶ視聽中心方式核課娛樂稅。」；然依據經濟部八十年
四月十五日經（80) 商二○八○四三號函釋：按「理髮視聽歌唱及浴室業管理規則」
第三條第二款規範之視聽歌唱業，乃指以提供視聽伴唱設備供人歌唱為「業務」之營
利事業。而為商業之「業務」者，應以具有「營利性」為必要。本案於餐廳內「附設
」伴唱視聽設備，綜合客觀事實如消費者就使用視聽伴唱設備，無須支付任何費用，
則尚無前開管理規則之適用。四、訴願決定書駁回理由第二點中段略謂；「再訴願人
雖非專營卡拉ＯＫ業，惟其既提供卡拉ＯＫ之娛樂設施，即應按其經營此項服務之營
業額課徵娛樂稅。」．．．繳交營業稅又必須繳交娛樂稅，豈不是重複課稅，造成人
民權利莫大之不利益。五、若依該處裁決原告必需繳交娛樂稅，則請市府飭建設局先
准原告變更營業登記增加視唱營業項目，再據以課徵以求合法。六、經濟部應是有見
重復課稅之弊始會有此決議；另最讓小市民不瞭解之處，即台北市稅捐稽徵處與經濟
部同樣是政府機關，同樣受行政院管轄，為什麼認定標準不一﹖令小市民無所適從。
綜上所述，請判決撤銷原處分及一再訴願決定等語。
被告答辯意旨略謂：一、按娛樂稅法第二條第一項、第二項後段規定：「娛樂稅，就
左列娛樂場所、娛樂設施或娛樂活動所收票價或收費額徵收之．．．六、撞球場、保
齡球館、高爾夫球場及其他提供娛樂設施供人娛樂者。」「另以其他飲料品或娛樂設
施供應娛樂人者，按其收費額課徵娛樂稅。」同法第七條規定：「凡經常提供依本法
規定應徵收娛樂稅之營業者，於開業、遷移、改業、變更、改組、合併、轉讓及歇業
時，均應於事前向主管稽徵機關辦理登記及代徵報繳娛樂稅之手續。」同法第九條第
一項規定：「娛樂稅代徵人每月代徵之稅款，應於次月十日前填用自動報繳書繳納。
」台北市娛樂稅徵收細則第四條規定：「．．．所稱其他提供娛樂設施供人娛樂，係
指機動遊藝、機動遊艇、電動玩具、錄影帶節目放映（ＭＴＶ）等具有娛樂性之設施
而言。」同細則第五條規定：「娛樂稅之徵收率如左．．．六、．．．其他提供娛樂
設施供人娛樂者課徵百分之二．五。」財政部八十二年七月十五日台財稅第八二一四
九一二七四號函釋規定：「餐廳附設卡拉ＯＫ放映電視銀幕設備，係視聽中心之一種
，核屬娛樂稅法第二條第一項第六款『其他提供娛樂設施供人娛樂』之範圍，同意准
照貴省稅務局所擬比照ＫＴＶ視聽中心方式核課娛樂稅。」八十二年八月二十日台財
稅第八二○三二○三六○號函釋規定：「主旨：營業人實際之營業項目與登記不符時
，稽徵機關應本實質課稅原則，核實課徵營業稅，以遏止營業人變相營業、逃漏稅捐
。說明：依經濟部八十二年七月十四日經商二一九一八八號函反應，部分業者為取
巧漏稅，以營業稅稅率較低之餐廳、冰果室等行業申請登記，俟核准後卻從事稅率較
高酒家、舞廳等行業，有違稅法規定，應予核實課徵，並依營業稅法第四十六條及第
五
十一條規定論據，以杜逃漏。」二、本件原告起訴理由略以：「一、．．．依據中山
分局通報單第三點亦表示該單『僅提供行業調查資訊，勿為處罰依據』；然台北市稅
捐稽徵處盡以此作為課徵娛樂稅之依據：．．．二、．．．依據經濟部七十八年九月
七日所召開『研商客人伴唱（卡拉ＯＫ）可否登記為公司、行號營業項目有關事宜會
議紀錄』之決議事項六、（一）載明『營業場所附設卡拉ＯＫ伴唱機具設備，如僅係
為其招徠顧客之服務，作為其經營方去之一，而未另收費者，毋需登記為營業項目。
』，既然勿庸登記為營業項目，又何來徵收娛樂稅之理﹖．．．三、．．．依據經濟
部八十年四月十五日經商二○八○四三號函釋：按「理髮視聽歌唱及浴室業管理規
則』第三條第二款規範之視聽歌唱業，乃指以提供視聽伴唱設備供人歌唱為『業務』
之營利事業。而為商業之『業務』者，應以具有『營利性』為必要。本案於餐廳內『
附設』伴唱視聽設備，綜合客觀事實如消費者就使用視聽伴唱設備，無須支付對價者
，則尚無前開管理規則之適用。五、若依該處裁決原告必需繳交娛樂稅，則請市府飭
建設局先准原告變更營業登記增加視唱營業項目．．．六、查原告經營一家八十五平
方公尺（約二十六坪）的小小餐廳，每月盈收有限，不但按時繳納營業稅、薪資所得
稅、年度綜合所得稅等，今又為一台電視機必須按月繳交百分之二．五的娛樂稅．．
．台北市稅捐稽徵處與經濟部同樣是政府機關，同樣受行政院管轄，為什麼認定標準
不一﹖．．．」等語。三、卷查本件原告之違章事實，有台北市政府警察局中山分局
八十六年三月四日北市警中分一字第八六六○五○四四○○號通報單、本處中南分處
八十六年三月十二日北市稽中南（甲）字第七二四號函等影本附卷可稽，違章事證明
確，足堪認定。至原告雖辯稱其主要營業項目為酒及簡單餐飲，卡拉ＯＫ視聽設備只
是供顧客消遣並未另外收費乙節，惟原告既常態性提供卡拉ＯＫ視聽設備供人娛樂，
依前揭娛樂稅法及財政部函釋規定，應可認定屬娛樂稅法第二條第一項第六款所指「
其他提供娛樂設施供人娛樂」之範圍，縱使原告未登記為營業項目，然依實質課稅原
則，並不因而得免娛樂稅之課徵，故經濟部七十八年九月七日所召開「研商客人伴唱
（卡拉ＯＫ）可否登記為公司、行號營業項目有關事宜會議紀錄」六、決議事項（一
）所稱毋需登記為營業項目，乃係就其主管商業登記業務所作之規範，並非泛指其無
需登記為營業項目，亦無需依其營業性質繳納稅捐，原告主張，恐係出於誤解，不足
採據。從而，本處依首揭法條及財政部函釋規定予以課徵娛樂稅，並無不合，訴願決
定及再訴願決定遞予維持，並無違誤，敬請續予維持。綜上論結，原告之訴應認為無
理由，請判決駁回原告之訴等語。
　　理　由
按「娛樂稅，就左列娛樂場所、娛樂設施或娛樂活動所收票價或收費額徵收之．．．
六、撞球場、保齡球館、高爾夫球場及其他提供娛樂設施供人娛樂者。」、「．．．
另以其他飲料品或娛樂設施供應娛樂人者，按其收費額課徵娛樂稅。」、「凡經常提
供依本法規定應徵收娛樂稅之營業者，於開業、遷移、改業、變更、改組、合併、轉
讓及歇業時，均應於事前向主管稽徵機關辦理登記及代徵報繳娛樂稅之手續。」及「
娛樂稅代徵人每月代徵之稅款，應於次月十日前填用自動報繳書繳納．．．。」分別
為娛樂稅法第二條第一項、第二項後段、第七條、第九條第一項所明定。次按「．．
．所稱其他提供娛樂設施供人娛樂，係指機動遊藝、機動遊艇、電動玩具、錄影帶節
目放映（ＭＴＶ）等具有娛樂性之設施而言。」及「娛樂稅之徵收率如左．．．六、
．．．其他提供娛樂設施供人娛樂者課徵百分之二．五。」為台北市娛樂稅徵收細則
第四條及第五條所明定。復按「餐廳設卡拉ＯＫ放映電視銀幕設備，係視聽中心之一
種，核屬娛樂稅法第二條第一項第六款『其他提供娛樂設施供人娛樂』之範圍，同意
准照貴省稅務局所擬比照ＫＴＶ視聽中心方式核課娛樂稅。」為財政部八十二年七月
十五日台財稅第八二一四九一二七四號函釋示在案。本件原告經政府核准營業項目係
經營餐廳及酒店業務，然卻懸掛廣告招牌名稱為「歌姬」，擅自經營卡拉ＯＫ視聽歌
唱項目，實際營業項目與登記項目不符，經台北市政府警察局中山分局查獲之事實，
有該分局八十六年三月四日北市警中分一字第八六六○五○四四○○號通報單，被告
所屬中南分處八十六年三月十二日北市稽中南（甲）字第七二四號函影本附卷可稽，
原告未於事前辦理娛樂業登記及代徵報繳娛樂稅手續，被告因而核定原告自八十六年
三月十九日起應查定課徵娛樂稅，每月核定營業額為七二、○○○元，娛樂稅一、六
六二元，教育經費四九九元，遂發單課徵八十六年十月份娛樂稅一、六六二元，加徵
教育經費四九九元，於法尚無不合。原告起訴意旨如事實欄所載，其重點略謂原告所
營業之餐廳其主要營業項目為酒及簡單餐飲，其卡拉ＯＫ只是提供顧客消遣，並未另
外收費，故此與經濟部七十八年九月七日「研商客人伴唱（卡拉ＯＫ）可否登記為公
司、行號營業項目有關事宜會議紀錄」之決議事項六（一）「營業場所附設卡拉ＯＫ
伴唱機具設備，如僅係為其招徠顧客之服務，作為其經營方法之一，而未另收費用者
，毋需登記為營業項目。」相符，因既然勿庸登記為營業項目，又何來徵收娛樂稅之
理等語。然查：(一)原告上開違章事實，有台北市政府警察局中山分局八十六年三月四
日北市警中分一字第八六六○五○四四○○號通報影本乙份等附卷可證。原告既常態
性提供卡拉ＯＫ視聽設備供人娛樂，依前揭娛樂稅法及財政部函釋規定，應可認定屬
娛樂稅法第二條第一項第六款所指「其他提供娛樂設施供人娛樂」之範圍，縱使原告
未登記為營業項目，然依實際課稅原則，並不因而得免娛樂稅之課徵。(二)經濟部七十
八年九月七日所召開「研商人伴唱（卡拉ＯＫ）可否登記為公司、行號營業項目有關
事宜會議紀錄」六、決議事項（一）所稱毋需登記為營業項目，乃係就其主管商業登
記業務所作之規範，並非泛指其無需登記為營業項目，亦無需依其營業性質繳納稅捐
，原告所稱請台北市政府飭建設局先准原告變更營業登記，增加視唱營業項目再據以
課徵娛樂稅之詞與事實不符，尚不足採為原告有利之認定。綜上所述，原處分及復查
決定與財政部八十二年七月十五日台財稅第八二一四九一二七四號函釋及台北市娛樂
稅徵收細則第四條規定並無相違，於法尚無不合，訴願決定及再訴願決定遞予維持尚
無違誤，原告起訴意旨經查無理由，應予駁回。
據上論結，本件原告之訴為無理由，爰依行政訴訟法第二十六條後段，判決如主文。
中    華    民    國     八十八      年     十二     月     二十三      日
                    行 政 法 院 第 二 庭
                                審 判 長 評  事      陳  石  獅
                                         評  事      彭  鳳  至
                                         評  事      黃  合  文
                                         評  事      林  茂  權
                                         評  事      王  立  杰
右  正  本  證  明  與  原  本  無  異
                                         法院書記官  蘇  金  全
中    華    民    國     八十八      年     十二     月     二十七      日
